臺灣高等法院臺中分院民事裁定
111年度抗字第86號
抗  告  人  蕭安廷  
相  對  人  陳順源  
上列抗告人因與相對人間訴訟救助事件，對於民國111年1月11日
臺灣臺中地方法院111年度救字第8號所為裁定提起抗告，本院裁
定如下：
      主  文
抗告駁回。
抗告訴訟費用由抗告人負擔。
      理  由
一、按當事人因無資力支出訴訟費用而聲請訴訟救助者，關於無
    資力支出訴訟費用之事由，應提出可使法院信其主張為真實
    並能即時調查之證據，以釋明之，此觀民事訴訟法第109條
    第2項、第284條之規定自明。所謂無資力，係指窘於生活，
    且缺乏經濟上之信用者而言（最高法院109年度台聲字第193
    0號民事裁定意旨參照）。
二、抗告人抗告意旨略以：抗告人為身障戶，並經臺中市政府核
    發身心障礙證明書在案，且為獨居戶，實無資力支出訴訟費
    用，爰提起抗告，求為廢棄原裁定，並准予訴訟救助等語。
三、經查：
　㈠抗告人主張其為身障獨居戶，生活困難，經濟拮据，無力支
    出訴訟費用，聲請訴訟救助，固提出臺中市北區身心障礙生
    活補助證明書（見本院卷第7頁）資以釋明。然此僅能認抗
    告人符合身心障礙者生活補助費發給辦法（下稱補助辦法）
    之相關規定，而該標準乃主管機關依身心障礙者權益保障法
    第71條第2項授權而設立之核定標準，與法院就有無資力繳
    納訴訟費用之認定，係屬二事。
　㈡依法領有身心障礙者手冊或身心障礙證明，並具下列資格者
    ，得請領身心障礙者生活補助費：㈠低收入戶。㈡中低收入戶
    。㈢家庭總收入及財產符合下列基準：⒈家庭總收入平均分配
    全家人口之金額，未達當年度每人每月最低生活費2.5倍，
    且未超過臺灣地區平均每人每月消費支出1.5倍。⒉家庭總收
    入應計算人口之所有存款本金及有價證券價值合計未超過一
    人時為新臺幣（下同）200萬元，每增加1人，增加25萬元。
    ⒊家庭總收入應計算人口之所有土地及房屋價值合計，未超
    過依社會救助法第4條第1項由中央主管機關公告之臺灣省不
    動產限額2倍。但其有特殊情形，經直轄市、縣（市）主管
    機關報請中央主管機關專案核定者，不在此限，補助辦法第
    2條第1項第4款定有明文。顯與民事訴訟法第107條第1項所
    定無資力之要件不同。
三、觀之抗告人所提出之上開證明書所載，臺中巿北區公所係依
    補助發給辦法第2條第1項第4款第㈠目規定核發生活補助費予
    抗告人。可知抗告人係因家庭總收入符合補助辦法規定而得
    申領身心障礙者生活補助費，非因具低收入戶、中低收入戶
    之資格，或符合特殊境遇家庭扶助條例第4條第1項之特殊境
    遇家庭，是上開證明書顯不足以釋明其無資力，而難認其已
    窘於生活，且缺乏經濟信用，致無籌措新臺幣1萬1,296元裁
    判費用之資力，而抗告人復未提出其他能即時調查之證據，
    以釋明其無資力。況抗告人於民國108年度尚有薪資所得，1
    09年度則有投資所得，此有稅務電子閘門財產所得調件明細
    表附卷可稽（見原審卷證物袋），則原法院據此而認定其聲
    請為無理由，駁回其聲請，並無違誤。從而，抗告人之抗告
    ，為無理由，應予駁回。
四、據上論結，本件抗告為無理由，依民事訴訟法第495條之1、
    第449條第1項、第95條、第78條，裁定如主文。
中　　華　　民　　國　　111 　年　　3 　　月　　2 　　日
        　　   民事第六庭     審判長法　官  楊熾光
　　　　　　　　　　　　　　        法　官  戴博誠
　　　　　　　　　　　　　　　      法　官  莊宇馨
正本係照原本作成。             
不得再抗告。
                                    書記官  黃粟儀

中　　華　　民　　國　　111 　年　　3 　　月　　3 　　日